【裁判字號】    98,訴,1370
【裁判日期】    990427
【裁判案由】    偽造文書等
【裁判全文】
臺灣高雄地方法院刑事判決              98年度訴字第1370號
公  訴  人  臺灣高雄地方法院檢察署檢察官
被      告  己○○
            辛○○
上列被告因偽造文書等案件，經檢察官提起公訴（97年度偵字第
30057號），本院判決如下：
    主  文
己○○犯故買贓物罪，處有期徒刑拾月；又共同犯行使偽造特種
文書罪，處有期徒刑肆月，扣案之偽造「0611-WT 」號車牌貳面
沒收。應執行有期徒刑壹年，扣案之偽造「0611-WT 」號車牌貳
面沒收。
己○○其餘被訴行使偽造準私文書部分無罪。
辛○○共同犯故買贓物罪，累犯，處有期徒刑捌月。
    事  實
一、己○○為址設高雄市鼓山區○○○路2133巷1-1 號之「隆威
    汽車材料行」之負責人，於民國96年1 月間可預見向不知情
    之庚○○購買之自小客車（車牌號碼：4803-MH 號、出廠年
    月：1995年1 月份、車身號碼：WDBEA32E9SC211128 號、顏
    色：藍色、廠牌：賓士，下稱A 車），可能係來路不明之贓
    物（即原為陳品蓉所有，於94年1 月4 日13時許〔起訴書誤
    載為94年1 月10日某時許〕，在臺北市士林區○○○路56號
    前方停車格內遭竊，車牌號碼為3123-DJ 號、出廠年月為19
    96年1 月、車身號碼為WDBJF55FXTJ001666 號、顏色為藍色
    、廠牌為賓士之自小客車，下稱B 車），竟仍基於縱若該自
    小客車係屬贓物，亦無礙其予以買受之決意，而基於故買贓
    物之不確定故意，以新臺幣（下同）8 萬元之價格予以買受
    之（即購買之車身為B 車，但經第三人將A 車之車身號碼打
    印於B 車上，佯裝為A 車出售）。因己○○本即有1 輛銀色
    賓士牌自小客車（車牌號碼：0611-WT 、出廠年月：1997年
    4 月、車身號碼：WDBZ100371A424526 號、顏色：銀色、廠
    牌：賓士，下稱C 車），竟將上開購買原為藍色車身之贓車
    ，重新烤漆為銀色後，與姓名年籍不詳綽號為「福仔」之成
    年男子，共同基於偽造特種文書、行使偽造特種文書之犯意
    聯絡，以3 萬元之價格，委由該「福仔」之成年男子，偽造
    車牌號碼「0611-WT 」之車牌2 面，並於取得上開偽造之車
    牌後，先將C 車原懸掛於車前之車牌拆卸，改懸掛B 車之車
    後，再將取得之2 面偽造車牌分別懸掛於B 車、C 車之車前
    並行使之，足以生損害A 、B 車所有人之財產權及警察、公
    路監理機關對於車輛使用牌照管理之正確性。
二、辛○○前於92年間因贓物案件，經本院以92年度易字第1646
    號判決處有期徒刑6 月確定，甫於93年4 月12日易科罰金完
    畢，詎不知悛悔，明知姓名年籍不詳之成年人所有之原車號
    5706-ED 號裕隆日產牌MARCH 車型之自小客車車體，係來路
    不明之贓物（該車係甲○○所有，於96年12月20日上午5 時
    許，在臺北市○○區○○街225 號前遭竊，下稱D 車），竟
    仍與乙○○共同基於故買贓物之犯意聯絡（乙○○故買贓物
    部分未經起訴），於97年8 月8 日為警查獲前某時，在不詳
    地點、不詳價格購入上開汽車，並通謀虛偽簽訂買賣合約書
    ，推由乙○○充當形式上之買主以規避追查。辛○○並於取
    得該車後，將其引擎室防火牆之車身號碼予以毀損磨滅，改
    懸掛登記其妻戊○○所有之車號0907-XK 車牌以行使。
三、嗣於97年8 月8 日為警前往隆威材料行搜索，當場發現懸掛
    車號0611-WT 號之賓士牌自小客車2 輛、改掛車號0907-XK
    號車牌裕隆日產牌MARCH 自小客車1 輛後，始悉上情。
四、案經高雄市政府警察局刑警大隊移送臺灣高雄地方法院檢察
    署檢察官偵查起訴。
    理  由
壹、證據能力部分：
一、按被告以外之人於審判外之陳述，雖不符刑事訴訟法第159
    條之1 至第159 條之4 之規定，而經當事人於審判程序同意
    作為證據，法院審酌該言詞陳述或書面陳述作成時之情況，
    認為適當者，亦得為證據，刑事訴訟法第159 條之5 第1 項
    定有明文。本件檢察官、被告己○○、辛○○於本院審判程
    序時，就本判決所引用審判外之言詞或書面陳述，均明示同
    意有證據能力，本院審酌該具有傳聞證據性質之證據，其取
    得過程並無瑕疵，與待證事實具有關聯性，證明力非明顯過
    低，以之作為證據係屬適當，認俱得為證據。
二、因利用攝影器材將實體物品或可以視覺感官認知之現象，予
    以拍攝、製成之照片，係為保全拍攝時物品或現象所呈現之
    情形，於證據方法而言，具有與該物品或現象相同之效用，
    乃屬物證之一種，並非供述證據，應無傳聞法則之適用，是
    本案卷附之照片20張（警卷第18頁至第21頁、第25頁至第30
    頁、第83頁至第88頁），為員警所拍攝查獲現場時之情形及
    車輛之狀況，依上開所述，應有證據能力。
貳、有罪部分：
一、被告己○○部分：
（一）上開有關偽造車號「0611-WT 」之車牌2 面，及懸掛並行
      使之犯行，業據被告己○○於警詢、偵訊及本院審理時均
      坦承不諱，並有車籍查詢－基本資料詳細畫面、高雄市政
      府警察局刑警大隊搜索、扣押筆錄、扣押物品目錄表、日
      間自願受搜索同意書等資料各1 份及現場查獲照片6 張、
      上開車牌拆卸後拍攝之照片1 張附卷可佐（警卷第11頁至
      第15頁、第19頁至第21頁、第25頁）。而上開扣案之車牌
      2 面，經送生產車牌之彩鴻實業有限公司鑑定結果，原懸
      掛於B 車、C 車之車前車牌2 面，與該公司所生產之車牌
      模具刻製、製作過程及烤漆材料部分均不符合，應為偽造
      等情，復有該公司97年10月17日鴻字第971017號函1 紙在
      卷供查〔臺灣高雄地方法院檢察署97年度偵字第30057 號
      卷（下稱偵查卷）第7 頁) ，足認被告己○○上開之任意
      性自白與事實相符，事證明確，被告己○○此部分之犯行
      堪予認定，應依法論科。
（二）訊據被告己○○固坦承於96年1 月間，以8 萬元之價格向
      庚○○購買車牌號碼4803-MH 之賓士牌自小客車1 輛，並
      將該車烤漆為銀色，惟矢口否認有故買贓物之犯行，辯稱
      ：伊買進車牌號碼4803-MH 之賓士車時，曾以該車玻璃上
      的車身號碼，透過友人向監理站網站查詢，確定不是贓車
      後才購買，不知道上開車輛原為被害人陳品蓉失竊之車輛
      ，伊無故買贓物之故意云云。
（三）經查：
    1.上揭之B 車（即車牌號碼3123-DJ 之賓士自小客車）原係
      被害人陳品蓉所有，於94年1 月4 日13時許，因停放在臺
      北市士林區○○○路56號前方之停車格內遭竊，陳品蓉旋
      即向臺北市政府警察局士林分局天母派出所報案。因該車
      有向新安東京海上產險公司投保，陳品蓉已由該保險公司
      獲得理賠等情，業據該保險公司理賠人員癸○○於警詢時
      指訴綦詳，並有上開車輛之車籍查詢- 基本資料詳細畫面
      、失車紀錄單、臺北市政府警察局士林分局車輛協尋（尋
      獲）電腦輸入單等影本資料在卷可稽（警卷第70頁至第72
      頁、第74頁、第75頁、第79頁）。而在「隆威汽車材料行
      」查獲之B 車，其車身號碼打印為WDBEA32E9SC211128 ，
      經以該車之變速箱號碼（即00000000000000）向台灣賓士
      股份有限公司函詢結果，該變速箱號碼所配屬之車身號碼
      應為WDBJF55FXTJ001666 ，即該車身號碼應原為陳品蓉所
      有失竊之汽車（車牌號碼3123-DJ ）；另查獲之C 車，其
      車身號碼為WDB0000000A424526 ，經以該車之變速箱號碼
      （即00000000000000）向台灣賓士股份有限公司函詢結果
      ，該變速箱號碼所配屬之車身號碼確實與上開車身號碼無
      訛乙節，復有上開公司97年8 月25日（97）台灣賓士第97
      038 號、第97039 號函各1 紙及車籍查詢- 基本資料詳細
      畫面2 份等附卷供查（警卷第31頁、第32頁、第73頁、第
      74頁）。是B 車即被害人陳品蓉所失竊之賓士牌自小客車
      車身號碼，遭變造為A 車之車身號碼之事實，即堪認定。
    2.證人庚○○到庭證稱：「該部車（指B 車）就是我賣給被
      告己○○的那部車沒錯，該部車外表是銀色，但底層還是
      藍色的，警察有帶我去現場看，也有提示車子的照片讓我
      看‥‥」、「〔該臺汽車（指B 車）之前面大燈是否為圓
      形？〕對。」、「（你有無辦法百分之百確認在己○○的
      汽車材料行所查獲的該部藍色賓士車（應指已烤漆成銀色
      之B 車），就是你原本賣給他（指被告）的那部賓士車？
      ）沒錯，且有相片，我去刑事警察局製作筆錄時員警亦有
      拿打開該車底盤所照之照片讓我觀閱，的確是那部車沒錯
      。」等語（本院卷第63頁背面、第97頁），核與證人即A
      車原所有人壬○○證述：「（當時你擁有的車牌號碼4802
      -MH 號賓士車，車頭燈是方形或圓形的？）車頭燈是圓形
      的。」、「（當初你賣給庚○○之車輛，是否為賓士車且
      大燈為圓形？）對。」、「（該部車的車身顏色是否為藍
      色？）對，看起來像黑色，但其實是藍色。」之情節相符
      （本院卷第92頁背面、第95頁），亦與證人即現場查獲之
      員警丁○○結證：「（有何意見補充？）庚○○剛才所證
      述的意思是外觀烤漆是銀色，但底層烤漆是藍色。原本整
      台車是藍色的，但他只把外面看的到的地方都噴成銀色。
      」（本院卷第63頁背面）等情一致。是現場查獲之B車 雖
      已將原來藍色之車身烤漆成銀色，但其確實為壬○○售予
      庚○○，再由庚○○轉手讓售予被告己○○之事實，亦屬
      無訛。
    3.德國製造之Mercedes-Benz E-Class （下稱賓士E 系列）
      車款於1995年第2 季進行大改款，1995年第2 季前車型代
      碼為「W124」，其車型外觀之特徵為方型車頭燈，另於上
      開時間至2001年，車型代碼改為「W210」（即俗稱之E320
      ），車型外觀之特徵則為圓型大小車頭燈等情，有台灣賓
      士股份有限公司99年2 月11日（99）台灣賓士法發第003
      號函及其所檢附之照片2 張在卷可按（本院卷第117 頁至
      第119 頁）。是依該函可知，賓士E 系列之車型於1995年
      第2 季後，車型外觀已有所不同。因上開A 車、B 車分別
      為1995年1 月份、1996年1 月份出廠之賓士E 系列車款，
      故其車型外觀如上所述，應可明顯分辨其差異性。又交通
      部所核發之汽車行車執照，其上除有車主姓名及相關資料
      外，尚登載有出廠年月及引擎號碼，因被告己○○於97年
      9 月18日警詢時供稱：「（你向庚○○購買該車時，其是
      否有交給你該車之車輛原始資料？）沒有，他只有交給我
      1 張說是該輛車（4803-MH ，車主為壬○○）的「行車執
      照」影印本‥」等語（警卷第8 頁），足徵被告己○○於
      取得A 車之行車執照影本時，應可知悉該車為1995年1 月
      份出廠之賓士E 系列車款及其引擎號碼。然被告己○○經
      營隆威材料行從事汽車材料行及汽車保養維修工作已約3
      年多，從事該行業則前後約有10年以上等情，業經其於本
      院審理時結證綦詳（本院卷第101 頁）。而依其從事該行
      業之經歷，理應具有汽車方面相當之專業智識，且其本身
      亦有1 輛賓士該系列之自小客車，酌情更應知悉此方面之
      相關資訊。但被告己○○所購買之賓士車，其車型外觀為
      圓型大小各2 顆之車頭燈，依前所述，顯非該年份所出產
      之車型，被告己○○應可輕易發覺該差異性，然卻未積極
      查證，更未進一步核對其引擎號碼，實難不啟人疑竇。況
      證人李俊宏於99年1 月19日到庭證稱：「（請說明你賣給
      己○○的賓士車，該汽車的整體狀況為何？）一部沒有車
      牌的藍色車輛，只有一些稅金資料。這部車我跟前車主買
      時，前車主欠許多當舖借款、銀行貸款及汽車罰單、稅金
      等。」等語明確（警卷第38頁、本院卷第62頁），而被告
      己○○亦陳稱僅取得該車之行車執照影本，未有其他任何
      有關該車之基本資料。然以被告己○○從事該行業之經驗
      ，為避免購得贓車，衡情應更為慎重注意該車是否有權利
      上之瑕疵問題，惟被告竟漠視此情，更顯與常情有違。此
      外，該車依證人壬○○所證述，係賣予被告己○○做為解
      體之用，然被告卻大費周章將該車重新烤漆，並偽造車牌
      懸掛，主觀上顯非單純買進後做為拆解零件之途，益足甚
      明。故核諸上開各情，被告己○○辯稱曾利用網路，查證
      打印在B 車上之A 車車身號碼，得知非失竊的車輛，始向
      庚○○購買云云，洵屬臨訟飾詞，不足採信。
    4.況按刑法第349 條贓物罪之成立，以行為人具有故意為其
      成立要件，至故意包括直接故意與間接故意，即對贓物有
      不確定之認識而仍收買之，亦應成立贓物罪，如不相識者
      ，以廉價或不相當之價格，或未合理交待來源而兜售貨品
      ，因其遠低於市價、或來源不明，心疑其為贓物，貪圖價
      廉或其他考慮，而予以收購之，即應成立故買贓物罪。又
      我國並未禁止二手物品之交易買賣，然鑑於此類交易金額
      非鉅，買受者多僅就產品外觀之新舊、有無損壞及功能是
      否故障等進行估價，出賣人亦無須負擔產品維修、保固或
      更換瑕疵品等售後服務，性質上屬於一次性之交易活動。
      然若買受人為專業收購者，因長期性之接觸，判斷是否屬
      於贓物之程序，為求慎重，理應與一般單純買賣之情形有
      別。因被告己○○從事該汽車行業多年，經驗及專業程度
      理應勝乎一般民眾，其觀察、判斷力更應高於一般人，其
      向庚○○購買之賓士車，既有諸多上開疑點，足供生疑，
      且尚可透過行車執照上之相關資料及其車型外觀，進行查
      核。然被告己○○卻未積極查證，僅查詢車身號碼後即謂
      非失竊車輛云云，實難採信，其主觀上有故買贓物之不確
      定故意，應堪認定。
    5.綜上，被告己○○故買贓物之犯行，事證明確，本件被告
      己○○此部分之犯行，堪予認定，應依法論科。
二、被告辛○○部分：
（一）被告辛○○固坦承車牌號碼0907-XK 之自小客車，係伊買
      予其前妻即戊○○所駕駛，惟矢口否認有故買贓物之犯行
      ，辯稱：伊並未見過扣案之D 車，而原車牌號碼0907-XK
      號汽車於97年4 月5 日即與乙○○簽立買賣合約書，價金
      為4 萬5,000 元，因該車車況有些問題，所以乙○○僅先
      支付2 萬元，待修理完後再給付餘款，並過戶予乙○○，
      伊無故買贓車而懸掛車牌號碼0907-XK 號之犯行云云。
（二）經查：
    1.車牌號碼0907-XK 之自小客車，係於96年12月27日異動登
      記為被告辛○○之前妻即戊○○所有，該車為裕隆日產汽
      車公司所生產之MARCH 系列車款，出廠年月為1993年10月
      、顏色為藍色、引擎號碼為K11GLA0898Y 號等情，有車籍
      查詢- 基本資料詳細畫面單1 紙附卷供參（警卷第52頁）
      。另現場查獲之D 車，車主為甲○○，同樣為裕隆公司所
      生產MARCH 系列之車款，出廠年月為2005年1 月份、顏色
      為藍色、引擎號碼為CG00000000號，該車於96年12月20日
      5 時許，因停放在臺北市○○區○○街225 號前遭竊，被
      告人甲○○隨即向臺北市政府警察局南港分局同德派出所
      報案。而該D 車於隆威材料行遭查獲時，其車身之引擎室
      防火牆之車身號碼已遭毀損，並懸掛車牌號碼0907-XK 乙
      節，業據被害人甲○○於警詢時指訴綦詳，復有高雄市政
      府警察局車輛尋獲電腦輸入單1 紙、被害人甲○○指述該
      車之特徵照片6 張、該車引擎室防火牆車身號碼遭毀損照
      片1 張、現場查獲照片2 張及安全帶出廠日期照片1 張在
      卷可稽（警卷第18頁、第29頁、第30頁、第81頁至第90頁
      ）。是現場查獲之D 車，應為甲○○所有，其車身引擎室
      防火牆之車身號碼已遭毀損，且懸掛車牌號碼0907-XK 之
      事實，即堪認定。
    2.被告辛○○雖提出戊○○與乙○○於97年4 月5 日所簽訂
      之買賣車牌號碼0907-XK 之汽車買賣合約書1 紙為憑（警
      卷第51頁），辯稱已出售予乙○○云云。惟上開買賣合約
      書，證人乙○○雖亦證述為伊所親簽（本院卷第170 頁）
      ，然該合約書內容，其上第二點載明：「二、乙方（即乙○○）於合約簽定之時，交付定金新台幣貳萬元正，餘款
      新台幣貳萬伍仟元正，應於民國97年4 月5 日以前，以現
      金一次付清予甲方，不得籍故拖欠。」明確，因該合約書
      簽立之日期即為97年4 月5 日，倘依上開約定之內容觀之
      ，買方即乙○○即應於該日付清該買賣之全部價款（即4
      萬5,000 元）。而證人乙○○於99年4 月6 日亦到庭證稱
      該買賣價金已全部付清，且被告辛○○係交付1 台TECELL
      車子等語（本院卷第171 頁背面）。因乙○○與被告辛○○係該買賣合約之當事人，倘雙方確實合意擬定該合約書
      ，理應對合約之內容及履行之條件，知之甚詳，然互核2
      人所述，不僅買賣標的物不同，價金給付方式更為迥異，
      此2 者為買賣合約最為重要之點（即民法上所稱之「要素
      」），卻見2 人所述南轅北轍，顯見該合約書之真實性，
      已堪有疑。
    3.又證人即隆威材料行之員工丙○○證稱該D 車是乙○○送
      來檢查修理，並說是被告辛○○介紹來的，而乙○○之外
      觀為年約40歲出頭、瘦瘦高高、沒有戴眼鏡等語（本院卷
      第86頁背面、第87頁），另於本案及98年度偵字第5646號
      案件偵訊時亦曾供稱：「（有無跟乙○○買車門？）有。
      只買過1 次。」、「〔（提示卷內車門照片）是否向乙○○買的？〕是。約10幾塊，在97年7 月間他來跟銷售的。
      我用10萬元的價錢跟他買，他送到隆威汽車材料行給我的
      。」等語（偵二卷第50頁），顯見證人丙○○與乙○○並
      非僅有一面之緣，應知悉乙○○為何人及其外觀之形態特
      徵。然證人乙○○到庭證述時，陳稱其48歲、身高161 公
      分、沒有戴眼鏡等情（本院卷第169 頁背面），此與證人
      丙○○所證述之上情，互核顯然差異甚多，是證人丙○○
      之證述，是否真實，亦堪生疑。
    4.又裕隆汽車MARCH 車款，1993年份及2005年份之車型外觀
      ，其水箱護罩部分有明顯之不同，另內裝部分，1993年份
      之儀表板為指針式，而2005年份則為液晶模式，此有裕隆
      日產汽車股份有限公司99年2 月24日裕日（C ）字第99-0
      0036號函檢附之照片8 張附卷足參（本院卷第121 頁至第
      123 頁）。雖證人即被告辛○○之前妻戊○○到庭證述，
      其所駕駛車牌號碼0907-XK 自小客車之外觀及內裝，與前
      揭函附之1993年份之照片情形相仿。惟現場查獲之D 車，
      其外觀與2005年份之車款一致，亦有現場查獲之照片2 張
      可佐（警卷第18頁），此與被害人甲○○失竊之MARCH 車
      型自小客車，為2005年份之事實，復相侔合。此外，該D
      車於查獲時，該車引擎室防火牆車身號碼已遭故意毀損，
      目的為何，更顯於表。是以查獲現場之D 車情形以觀，雖
      證人戊○○確曾駕駛0907-XK 車號之自小客車，惟該D 車
      懸掛0907-XK 之D 車，並非原車，而係故意以被害人甲○○失竊之車輛，充當該0907-XK 車輛使用之意圖，即足甚
      明。
    5.被告己○○於97年12月4 日偵訊時供稱：「（MARCH 車子
      何人牽到你那裡的? ）乙○○牽的。」、「（當時你不在
      場? ）是。把車留下來的是我弟丙○○，他跟我弟講要留
      在我那裡幾天。他說辛○○放在我那裡說要修理，可能引
      擎有問題。是後來我才知道車子是辛○○的，有他太太（
      即戊○○）的行照在那裡。」（偵二卷第18頁），另於本
      院證述：「（你的意思是否為戊○○曾將其汽車在你的車
      廠順便換過油? ）對，有時候會。」等語明確（本院卷第
      100 頁）。故勾稽上情以觀，被告己○○既曾見過原為戊○○所駕駛之汽車，且亦於查獲之D 車上發現車號0907-X
      K 之行車執照，而該D 車亦懸掛車牌號碼0907-XK 號，因
      1993年份與2005年份之MARCH 車型於外觀與內裝上明顯有
      所不同，既如前述，則被告己○○應可發現其差異性。且
      證人丙○○證述係乙○○送該車前來檢修等情，堪生有疑
      ，亦如前揭，故被告己○○上開供稱之情，難予信實，益
      徵現場查獲之D 車，應為被告辛○○駛至隆威材料行之事
      實明確。
    6.綜上，被告辛○○雖曾有購買1 輛1993年份之MARCH 車款
      之自小客車予其前妻駕駛，惟其於經警查獲前，與乙○○
      通謀虛偽而簽訂買賣合約書，欲規避追查，而故買贓車（
      即D 車），並將0907-XK 車牌懸掛在該贓車上之事實，事
      證明確，被告辛○○上開所辯，均屬無據，本件被告辛○○犯行，堪予認定，應依法論科。
三、論罪科刑部分：
    按汽車牌照為公路監理機關所發給，固具有公文書性質，惟
    依道路交通安全規則第12條（舊）規定，汽車牌照僅為行車
    之許可憑證，自屬於刑法第212 條所列特許證之一種，最高
    法院63年度臺上字第1550號判例意旨參照。本件被告己○○
    與姓名年籍不詳綽號「福仔」之成年男子，共同基於偽造、
    行使偽造之犯意聯絡，而偽造號碼為「0611-WT 」號之車牌
    2 面並懸掛於汽車上之事實，依上開判例意旨，自屬行使偽
    造特種文書無訛。故核被告己○○所為，係犯刑法第349 條
    第2 項之故買贓物罪、同法第216 條、第212 條行使特種文
    書罪；被告辛○○所為，係犯刑法第349 條第2 項之故買贓
    物罪。又被告己○○與姓名年籍不詳綽號「福仔」之成年男
    子就行使特種文書罪間；被告辛○○與乙○○就故買贓物罪
    間，有犯意聯絡及行為分擔，為共同正犯。另被告己○○偽
    造特種文書之低度行為，應為行使偽造特種文書之高度行為
    所吸收，不另論罪。其所犯上開故買贓物罪、行使偽造特種
    文書罪犯行，犯意各別，行為互殊，應予分論併罰。另被告
    辛○○前於92年間因贓物案件，經本院以92年度易字第1646
    號判決處有期徒刑6 月確定，甫於93年4 月12日易科罰金完
    畢等情，有臺灣高等法院被告前案紀錄表1 份附卷可稽，其
    於受徒刑之執行完畢後，5 年以內故意再犯本件有期徒刑以
    上之罪，為累犯，應依刑法第47條第1 項加重其刑。爰審酌
    被告己○○從事汽車相關行業，明知竊車集團將竊得之車輛
    ，多以拆解零件或以借屍還魂之方式銷售牟利，使車輛所有
    人財產安全性益微，亦影響社會秩序甚鉅，竟於可預見購買
    之賓士自小客車，應為贓物，卻仍故買並重新烤漆及偽造2
    面車牌懸掛而行使之，所為實無可取，惟念及其除84年間曾
    因違反槍砲彈藥刀械管制條例，經臺灣屏東地方法院判處有
    期徒刑2 月外，迄至本案之犯行前，並無任何犯罪科刑紀錄
    ，有臺灣高等法院被告前案紀錄表1 份在卷可按，素行非劣
    ，且故買之贓物賓士自小客車亦經被害人陳品蓉投保之新安
    東京海上產險公司所領回，偽造之車牌亦僅有2 面，數量及
    價值均屬輕微，情節亦非重大，智識程度為國中畢業，以汽
    車修理為業（警卷第1 頁），暨參以犯罪之動機、手段目的
    及犯罪後之態度等一切情狀，分別量處如主文所示之刑，並
    定其應執行之刑。另被告辛○○無視竊車集團橫行，亦知其
    經由銷售贓物之管道而獲取暴利，竟仍圖己私利而故買贓車
    ，並懸掛原為其前妻所有之車牌，企以合法掩飾其非法之犯
    行，且犯後俱為否認，悔意尚有不足，暨其除有本案犯行外
    ，另尚有故買贓物案件，業經本院以98年度易字第503 號判
    決，分別判處有期徒刑6 月、5 月，應執行有期徒刑10月確
    定等情，有上開判決書1 份附卷供參，顯見被告辛○○無視
    法紀，履次重蹈覆轍，素行非佳，惟扣案之被害人甲○○裕
    隆牌MARCH 自小客車，業經被害人所領回，損失程度較微，
    並參以犯罪之動機、手段目的及犯罪後之態度等一切情狀，
    量處如主文所示之刑。至被告己○○所犯行使偽造特種文書
    罪，雖處有期徒刑4 月，原得易科罰金，惟因另犯故買贓物
    罪部分，宣告刑為有期徒刑10月，不得易科罰金，故依司法
    院釋字第144 號解釋意旨，自無庸為易科罰金折算標準之諭
    知，附此敘明。末扣案之偽造「0611-WT 」號之車牌2 面，
    為被告己○○委由第三人所偽造，並以3 萬元所購買，且供
    本件犯罪所用等情，業據被告供承在卷（警卷第4 頁），應
    依刑法第38條第1 項第2 款之規定宣告沒收。
參、無罪部分
一、公訴意旨另以：被告己○○於96年1 月間，向不知情之庚○○購入A 車之賓士牌自小客車車體與車籍資料後，即將其於
    不詳時間、地點買入之陳品蓉所有，而於94年1 月4 日13時
    許，在臺北市士林區○○○路56號前之停車格內遭竊之賓士
    牌自小客車（即上揭之B 車）車身號碼磨除（原車身號碼為
    WDBJF55FXTJ001666 號，變速箱號：00000000000000號），
    再以A 車之車身號碼WDBEA32E9SC211128 號打磨於B 車之自
    小客車上，而偽造準文書並行使之，因認被告己○○涉犯刑
    法第216 條、第210 條、第220 條之行使偽造準私文書罪云
    云。
二、按犯罪事實應依證據認定之，無證據不得認定犯罪事實；無
    證據能力、未經合法調查之證據，不得作為判斷之依據；不
    能證明被告犯罪或其行為不罰者，應諭知無罪之判決，刑事
    訴訟法第154 條第2 項、第155 條第2 項、第301 條第1 項
    分別定有明文。次按認定不利於被告之事實，須依積極證據
    ，苟積極證據不足為不利於被告事實之認定時，即應為有利
    被告之認定，更不必有何有利之證據（最高法院30年上字第
    816 號判例參照）。又事實之認定，應憑證據，如未能發現
    相當證據，或證據不足以證明，自不能以推測或擬制之方法
    ，為裁判基礎；認定犯罪事實，所憑之證據，雖不以直接證
    據為限，間接證據亦包括在內，然無論直接或間接證據，其
    為訴訟上之證明，須於通常一般之人均不致於有所懷疑，而
    得確信其為真實之程度者，始得據之為有罪之認定，倘其證
    明尚未達到此一程度，而有合理性懷疑之存在時，即無從為
    有罪之認定（最高法院40年臺上字第86號、76年臺上字第49
    86號判例參照）。
三、公訴人認被告己○○涉犯上開犯行，無非係以被告己○○於
    警詢與偵訊中之供述、壬○○與庚○○於警詢與偵訊中之供
    述、被害人陳品蓉於警詢中之指述、搜索扣押筆錄、扣押物
    品目錄表、現場照片、車身號碼及現場查獲之照片6 張與車
    身電鍍後之照片2 張、台灣賓士股份有限公司97年8 月25日
    台灣賓士第97038 號函、車籍查詢基本資料詳細畫面等證據
    為其論據。訊據被告己○○固坦承有向庚○○購買打印A 車
    車身號碼之B 車，惟堅決否認為偽造車身號碼之犯行，辯稱
    ：伊向庚○○購買後僅有將車身烤漆為銀色，其目的是供日
    後自己使用，並無偽造車身號碼並行使之故意等語。
四、經查：
（一）證人庚○○於97年9 月19日警詢時證稱：「（車輛買賣是
      否有簽立契約或讓渡書? ）沒有簽立買賣契約時讓渡書，
      當時己○○有向監理站網站，查詢確定不是贓車後才拿錢
      給我，‥」、「（車號3123-DJ 號自小客車，經查該車於
      94年1 月4 日13時許，在臺北市士林區○○○路56號停車
      格失竊之贓車，你如何解釋? ）當初我向壬○○『成仔』
      購買該車時，我有向汽車公會查詢過確定非贓車後才向（
      張旭成）購買的。當時我是以行車執照影本上之車身號碼
      ，比對該車乘客座下方的車身號碼來認定非贓車。‥」（
      警卷第38頁、第40頁），另於97年12月4 日偵訊時證述：
      「（跟壬○○買車他給你何資料？）影印的行照，稅金的
      單子，壬○○的名片。當時我有去監理站查車身號碼及車
      號。」、「（車身號碼是從那裡看? ）車子上的擋風玻璃
      上看車身號碼。我有對照影印的行照及到監理（站）查證
      。」（偵二卷第20頁），及於99年1 月19日本院審理時具
      結證稱：「（你賣給己○○1 部1995年份的賓士車，該車
      的車身號碼有無經你變造過? ）沒有，我剛買下就馬上牽
      去給己○○，我也有幫他查過該號碼在監理所的紀錄，確
      實沒錯。」、「（當時你查過要賣給己○○的1995年份賓
      士車的哪些位置的車身號碼? ）那部車我記得是美規的，
      玻璃下方有1 組，車子底盤也有1 組，我查過2 組號碼都
      一樣。」等語一致（本院卷第62頁背面），此與被告己○○於警詢及偵訊時所供稱：「（你向庚○○購買該車時，
      其是否有交給你該車之車輛原始資料？）沒有，他只有交
      給我1 張說是該輛車（4803-MH ，車主為壬○○）的行車
      執照影印本‥‥我要向庚○○購買這輛車之前，還有透過
      友人向監理站網站查詢，確定不是贓車後我才買的。」、
      「〔跟他（指庚○○）買時他有無拿何證件給你？）沒有
      。我用玻璃上的車身號碼到監理站查證，沒有問題。」等
      情相符（警卷第8 頁、偵二卷第18頁）。徵之被告己○○
      與證人庚○○所述情節，上開2 人均利用現場查扣B 車上
      所打印之A 車車身號碼，查詢並與A 車行車執照影本加以
      核對，亦即以車身號碼與車牌號碼二者是否相符之方法加
      以驗證。因現場查扣之B 車，應為壬○○以A 車之名義賣
      予庚○○，而庚○○再轉賣予被告己○○之事實，業經本
      院審認如上，是依上開所述之買賣過程，倘B 車非打印A
      車之車身號碼，則在查核程序中，即可發現車身號碼與車
      牌號碼有所不符之情形。況現場查扣之B 車係懸掛C 車之
      車牌，倘為被告己○○怕遭警察臨檢查獲，如欲偽造車身
      號碼，按理應偽造C 車之車身號碼，始較符合常情，而非
      偽造A 車之車身號碼，徒增遭查緝之風險。是被告己○○
      所執前詞，尚非無據，而堪採信。
（二）綜上所述，雖B 車確實有打印A 車車身號碼之事實，惟是
      否為被告己○○所打印，因尚有上開堪疑之處，本件檢察
      官所提出之各項積極證據，亦不足以認定被告有偽造準私
      文書、行使偽造準私文書之犯行，其間尚有合理之懷疑存
      在。此外，復查卷內並無其他積極證據足認被告己○○有
      何公訴意旨所述犯行，被告己○○既未經證明犯罪，揆諸
      首揭說明，此部分之犯行，自應為無罪之諭知。
據上論斷，應依刑事訴訟法第299 條第1 項前段、第301 條，刑
法第216 條、第212 條、第349 條第2 項、第28條、第47條第1
項、第38條第1 項第2 款、第51條第5 款，判決如主文。
本案經檢察官黃子宜到庭執行職務。
中    華    民    國    99    年    4     月    27    日
                  刑事第十二庭  審判長法  官  黃建榮
                                      法  官  楊珮瑛
                                      法  官  林勳煜
以上正本證明與原本無異。
如不服本判決應於收受判決後10日內向本院提出上訴書狀，並應
敘述具體理由。其未敘述上訴理由者，應於上訴期間屆滿後20日
內向本院補提理由書(均須按他造當事人之人數附繕本)「切勿逕
送上級法院」。
中    華    民    國    99    年    4     月    27    日
                                      書記官  莊正彬
附錄本判決論罪法條
中華民國刑法第212條（偽造變造特種文書罪）
偽造、變造護照、旅券、免許證、特許證及關於品行、能力服務
或其他相類之證書、介紹書，足以生損害於公眾或他人者，處1
年以下有期徒刑、拘役或3 百元以下罰金。
中華民國刑法第216條（行使偽造變造或登載不實之文書罪）
行使第210 條至第215 條之文書者，依偽造、變造文書或登載不
實事項或使登載不實事項之規定處斷。
中華民國刑法第349條（普通贓物罪）
收受贓物者，處3 年以下有期徒刑、拘役或5 百元以下罰金。搬
運、寄藏、故買贓物或為牙保者，處5 年以下有期徒刑、拘役或
科或併科1 千元以下罰金。
因贓物變得之財物，以贓物論。

司法院資訊處製作；財團法人民間司法改革基金會備份。
